【裁判字號】    97,交聲,1128
【裁判日期】    970806
【裁判案由】    違反道路交通管理處罰條例聲明異議
【裁判全文】
臺灣桃園地方法院刑事交通事件裁定    97年度交聲字第1128號
原處分機關  交通部公路總局新竹區監理所桃園監理站
異  議  人
即受處分人  甲○○
上列異議人因違反道路交通管理處罰條例案件，對於交通部公路
總局新竹區監理所桃園監理站於民國97年6 月30日以桃監裁罰字
第裁52－DB0000000 號所為之裁決處分，聲明異議，本院裁定如
下：
    主  文
異議駁回。
    理  由
一、異議人即受處分人甲○○於民國97年4 月18日晚間11時35分
    許，於飲酒後吐氣所含酒精濃度達每公升1.06毫克，已超過
    規定標準（即吐氣所含酒精濃度超過每公升0.25毫克）之情
    形下，仍駕駛車牌號碼RQJ-365號輕型機車，行經大溪鎮112
    甲線仁和路口，為桃園縣政府警察局大溪分局圳頂派出所警
    員舉發，並製發桃警局交字第DB0000000 號舉發違反道路交
    通管理事件通知單（下稱舉發通知單），原處分機關以異議
    人前開違規事實明確，且經臺灣桃園地方法院以97年度桃交
    簡字第1628號判決判處異議人拘役55日，而依行政罰法第26
    條第1 項、道路交通管理處罰條例第35條第1 項第1 款、第
    24條第1 項第2 款之規定，於97年6 月30日以桃監裁罰字第
    裁52－DB0000000 號裁決書裁決處罰異議人吊扣駕駛執照12
    個月，並應接受道路安全講習。前開裁決書由異議人到站簽
    收送達，有前述舉發通知單、裁決書、判決、送達證書在卷
    足稽。
二、按汽車駕駛人有飲用酒類或其他類似物後其吐氣所含酒精濃
    度超過每公升0.25毫克或血液中酒精濃度超過百分之0.05以
    上之情形者，不得駕車；汽車駕駛人，駕駛汽車經測試檢定
    有酒精濃度超過規定標準之情形者，處新臺幣15,000元以上
    60,000元以下罰鍰，並當場移置保管該汽車及吊扣其駕駛執
    照1 年；因而肇事致人受傷者，並吊扣其駕駛執照2 年；致
    人重傷或死亡者，吊銷其駕駛執照，並不得再考領；汽車駕
    駛人，有第35條第1 項規定之情形者，應接受道路交通安全
    講習，道路交通安全規則第114 條第2 款、道路交通管理處
    罰條例第35條第1 項第1 款、第24條第1 項第2 款分別定有
    明文。次按處罰酒後駕車行為規定之立法目的在於駕駛人於
    飲酒後駕車，將無法保持清晰、正常之判斷，反應及操控能
    力降低，增加發生交通事故之危險，對於整體用路人之生命
    、身體、財產法益造成極大之侵害，故對於酒後駕車行為除
    科以罰鍰及當場移置保管該汽車外，並吊扣駕駛人之駕駛執
    照1 年及命其應接受道路交通安全講習，以避免駕駛人再犯
    ，確保用路人之安全。惟汽車駕駛執照分為下列各類：(一)小
    型車普通駕駛執照。(二)大貨車普通駕駛執照。(三)大客車普通
    駕駛執照。(四)聯結車普通駕駛執照。(五)小型車職業駕駛執照
    。(六)大貨車職業駕駛執照。(七)大客車職業駕駛執照。(八)聯結
    車職業駕駛執照。(九)國際駕駛執照。(十)輕型機器腳踏車駕駛
    執照。(十一)小型輕型機器腳踏車駕駛執照。(十二)普通輕型機器腳
    踏車駕駛執照。(十三)重型機器腳踏車駕駛執照。(十四)普通重型機
    器腳踏車駕駛執照。(十五)大型重型機器腳踏車駕駛執照；汽車
    駕駛人取得高一級車類之駕駛資格者，應換發駕駛執照，並
    准其駕駛較低級車類之車輛，其規定如下：(一)已領有聯結車
    駕駛執照者，得駕駛大客車、大貨車、代用大客車、大客貨
    兩用車、曳引車、小型車、輕型機器腳踏車。自民國（下同
    ）96年2 月1 日起以領有大貨車駕駛執照2 年以上之經歷申
    請考驗取得聯結車駕駛執照者，不得駕駛大客車、代用大客
    車、大客貨兩用車。(二)已領有大客車駕駛執照者，得駕駛大
    貨車、代用大客車、大客貨兩用車、曳引車、小型車、輕型
    機器腳踏車。(三)已領有大貨車駕駛執照者，得駕駛小型車、
    輕型機器腳踏車。(四)已領有小型車駕駛執照者，得駕駛輕型
    機器腳踏車。(五)已領有大型重型機器腳踏車駕駛執照者，得
    駕駛普通重型機器腳踏車、輕型機器腳踏車。(六)已領有普通
    重型機器腳踏車駕駛執照者，得駕駛輕型機器腳踏車。(七)已
    領有重型機器腳踏車駕駛執照者，得駕駛普通重型機器腳踏
    車、輕型機器腳踏車。(八)已領有普通輕型機器腳踏車駕駛執
    照者，得駕駛小型輕型機器腳踏車。(九)已領有輕型機器腳踏
    車駕駛執照者，得駕駛普通輕型機器腳踏車、小型輕型機器
    腳踏車。(十)已領有聯結車、大客車、大貨車或小型車駕駛執
    照者，得駕駛小型車並附掛輕型拖車，道路交通安全規則第
    53條、第61條第1 項定有明文。又94年12月14日修正前道路
    交通管理處罰條例第68條原規定「汽車駕駛人，因違反本條
    例及道路交通安全規則之規定，受吊扣或吊銷駕駛執照處分
    時，吊扣或吊銷其持有各級車類之駕駛執照」，修正後同條
    文則規定「汽車駕駛人，因違反本條例及道路交通安全規則
    之規定，受吊銷駕駛執照處分時，吊銷其持有各級車類之駕
    駛執照」，其修正原因乃舊法將違規駕駛人所持有各級車類
    之駕駛執照一併吊扣，失之過酷，影響人民工作及生活甚鉅
    ，故依修正後規定，受吊扣駕駛執照處分時，不再吊扣其持
    有各級車類之駕駛執照。是以行為人有前揭道路交通管理處
    罰條例第35條第1 項第1 款所規定之違規行為，而須吊扣駕
    駛執照時，僅能吊扣行為人當時駕駛該違規車輛所憑之駕駛
    執照，而不得吊扣該違規行為人所持有、與駕駛違規車輛無
    關之其他各級車類駕駛執照，亦即道路交通管理處罰條例第
    35條第1 項第1 款規定之「吊扣駕駛執照」，係指「吊扣駕
    駛人酒後違規駕駛時，駕駛該違規車輛所憑之駕駛執照」，
    故已領有輕型機車駕駛執照者，酒後違規駕駛輕型機車時，
    吊扣者即係該駕駛者之輕型機車駕駛執照，不得吊扣該駕駛
    者領有之其他汽車或機車駕駛執照。但因取得高一級車類之
    駕駛資格者，得駕駛較低級車類之車輛，因此當未領有較低
    級駕駛執照者，依其領有之較高級駕駛執照酒後違規駕駛較
    低級之車輛時，仍應吊扣其駕駛該違規車輛所憑之較高級駕
    駛執照（如領有職業聯結車駕駛執照者，得駕駛輕型機車，
    當僅領有職業聯結車駕駛執照之人，於未領有輕型機車駕駛
    執照之情形下，依該職業聯結車駕駛執照，酒後違規駕駛輕
    型機車時，即應吊扣其駕駛該輕型機車所憑之職業聯結車駕
    駛執照），始符道路交通安全規則第114 條第2 款、第53條
    、第61條第1 項及道路交通管理處罰條例第35條第1 項第1
    款、第24條第1 項第2 款、第68條規定之意旨，合先敘明。
三、異議意旨略以如附件。
四、經查：
  (一)本件異議人即受處分人甲○○於97年4 月18日晚上11時35分
    許，於飲酒後吐氣所含酒精濃度達每公升1.06毫克，已超過
    規定標準（即吐氣所含酒精濃度超過每公升0.25毫克）之情
    形下，仍駕駛車牌號碼RQJ －365 號輕型機車，行經大溪鎮
    112 甲線仁和路口，為桃園縣政府警察局大溪分局圳頂派出
    所警員攔檢查獲，並開單告發等事實，業據異議人甲○○坦
    承不諱，並有桃警局交字第DB0000000 號舉發通知單1 紙在
    卷可稽，異議人前開違規事實，應堪認定。再異議人前開違
    規事實，經桃園縣政府警察局大溪分局圳頂派出所以異議人
    涉犯刑法第185 條之3 之公共危險罪嫌移送臺灣桃園地方法
    院檢察署檢察官偵辦，經檢察官向本院聲請簡易判決處刑，
    經本院於97年5 月7 日以97年度桃交簡字第1628號判決判處
    異議人拘役55日，如易科罰金，以新臺幣1,000 元折算1 日
    ，於同年6 月2 日確定在案等情，亦有臺灣高等法院被告前
    案紀錄表、聲請簡易判決處刑書、裁判書各1 份在卷可稽，
    異議人前開酒後駕車之行為同時觸犯刑法及違反行政法上義
    務，且其業經依刑事法律處罰，自無再處行政罰之必要，故
    原處分機關並未再就此部分行為對異議人處以罰鍰，自無違
    誤。
  (二)本件異議人未曾考領機車駕駛執照，於71年1 月3 日考領職
    業聯結車駕駛執照，嗣於96年10月22日換發駕駛執照，有效
    期限迄102 年10月14日止，此有原處分機關交通部公路總局
    新竹區監理所桃園監理站所檢附機車駕駛人螢幕列印、汽車
    駕駛人螢幕列印、汽車駕駛人經歷證明書各1 份在卷可稽，
    異議人考領職業聯結車駕駛執照，依道路交通安全規則第61
    條之規定，汽車駕駛人取得高一級車類之駕駛資格者，應換
    發駕駛執照，並准其駕駛較低級車類之車輛，故本件異議人
    因酒後駕車而遭警方舉發當時，應係持職業聯結車駕駛執照
    ，而依道路交通安全規則第61條之規定准其駕駛輕型機車，
    即異議人係依其考領之職業聯結車駕駛執照，作為駕駛車牌
    號碼RQJ －365 號輕型機車之憑證。又原處分機關以異議人
    呼氣酒精濃度達1.06MG/L，另裁處吊扣駕駛執照12個月，並
    施以道路安全講習之處分，該等處分係為達嚇阻酒後駕車，
    維護道路交通用路權人生命、身體安全法益為目的之裁罰性
    不利處分，屬於行政罰法第26條第1 項但書所稱其他種類行
    政罰，揆諸前開說明，行政機關為達行政目的，仍得併予裁
    處仍得裁處之。故原處分機關對於異議人前開違規行為，裁
    處吊扣異議人駕駛RQJ-365 號輕型機車所憑之駕駛執照即職
    業聯結車駕駛執照1 年，暨施以道安講習，自無不當。
  (三)至異議人辯稱伊騎乘輕型機車係無照駕駛，故不應以汽車駕
    照為吊扣之物件，且該駕駛執照為伊謀生之工具，請求法院
    網開一面云云。然考領高一級之駕駛執照者，依法須繳回次
    等級之駕駛執照以換發較高等級之駕駛執照，換言之，駕駛
    人應僅持有1 張駕駛執照，則若使用較高等級駕駛執照駕駛
    次等級之車輛違規時，僅能吊扣其所駕駛之該等級車輛之駕
    駛執照，無異宣告免除持有較高等級駕駛執照之駕駛人駕駛
    次等級車輛違規時吊扣執照之處罰，且無法達到道路交通管
    理處罰條例所規定以吊扣駕駛執照此一不利益處分之方式，
    禁止駕駛人為某些對他人生命、身體、財產法益，或公共安
    全法益殘害重大之行為之立法目的，且有鼓勵社會大眾多考
    高一等級之駕駛執照，即可多次違規之嫌。異議人既持職業
    聯結車駕駛執照駕駛輕型機車，該駕駛執照即等同輕型機車
    駕駛執照，從而，異議人駕駛輕型機車並非無照駕駛，異議
    人前開所辯，自不足採。至駕駛執照是否為異議人謀生之工
    具，與駕駛人是否應受處罰無涉，異議人前開所辨，亦無足
    採。
五、綜上所述，異議人於97年4 月18日晚上11時35分許，駕駛車
    牌號碼RQJ －365 號輕型機車，於飲酒後吐氣所含酒精濃度
    達每公升1.06毫克，已超過規定標準（即吐氣所含酒精濃度
    超過每公升0.25毫克）之情形下，仍駕駛車牌號碼RQJ-365
    號輕型機車，行經大溪鎮112 甲線仁和路口之違規事實明確
    ，原處分機關依道路交通管理處罰條例第35條第1 項第1 款
    、第24條第1 項第2 款之規定，於同年6 月30日以桃監裁罰
    字第裁52－DB0000000 號裁決書裁處吊扣駕駛執照12個月（
    註：本案指吊扣職業聯結車駕駛執照），並施以道路交通安
    全講習，核無違誤，本件異議人之異議無理由，應予駁回。
六、據上論斷，應依道路交通案件處理辦法第20條前段，裁定如
    主文。
中    華    民    國    97    年    8     月    6     日
                      交通法庭    法  官  何燕蓉
以上正本證明與原本無異。
如不服本裁定，應於裁定送達後5 日內向本院提出抗告狀。
                                  書記官  魏里安
中    華    民    國    97    年    8     月    6     日


司法院資訊處製作；財團法人民間司法改革基金會備份。
